臺灣臺中地方法院刑事判決　　　　　　　　　　　　　九十年度訴字第一四八一號
　　公　訴　人　臺灣臺中地方法院檢察署檢察官
　　被　　　告　乙○○
右列被告因偽造文書等案件，經檢察官提起公訴（九十年度偵字第七八三三號），本
院判決如左：
    主  文
乙○○行使從事業務之人，明知為不實之事項，而登載於其業務上作成之文書，足以
生損害於他人，處有期徒刑肆月，如易科罰金，以參佰元折算壹日。
    事  實
一、乙○○係天發普照工程企業有限公司（下稱天發公司）之負責人，為商業會計法
    第四條所稱之商業負責人，且為從事業務之人，負有據實製作薪資所得扣繳暨免
    扣繳憑單之義務。其明知甲○○雖自民國八十七年三月起至同年九月止，於天發
    公司擔任司機工作，每月月薪為新臺幣 (下同)三萬五千元，然僅領取八十七年
    四至六月份之薪資，計十萬零五千元，並未領取同年 (起訴書誤載為八十九年)
    七月至九月份之薪資，竟基於業務登載不實文書之故意，於八十八年間應開具八
    十七年度納稅義務人扣繳憑單時，在天發公司領薪清冊內，虛列甲○○八十七年
    七月至九月份各領取三萬五千元之薪資，並據以登載製作甲○○八十七年度各類
    所得扣繳暨免扣繳憑單 (以下簡稱扣繳憑單)，且在其業務上作成不實之營利事
    業所得結算申報書，而於八十八年間，持上開內容不實之扣繳憑單及營利事業所
    得結算申報書，向財政部臺灣省中區國稅局申報天發公司八十七年度之營利事業
    所得稅，足以生損害於甲○○。
二、案經甲○○訴由臺中市警察局第三分局報告臺灣臺中地方法院檢察署檢察官偵查
    起訴。
    理  由
一、訊據被告乙○○矢口否認有右揭明知為不實之事項，而登載於其業務上作成之文
    書，並據以行使之犯行，辯稱：伊公司 (即天發公司)確實有支付甲○○八十七
    年四月至九月計六個月之薪資，蓋因當時甲○○常向伊公司預支現金及借款，嗣
    發生車禍事件另應負擔賠償費用一萬二千元，此等金額均自薪資核扣，始未發給
    四月至九月全部的薪資，但現已無法提出證據證明上開事項等詞。經查，右揭事
    實迭據告訴人甲○○指訴綦詳，並經證人劉建良在檢察官偵訊時證稱：伊任職於
    天發公司，前四個月正常領薪，但自八十七年七月起至同年十一月止均未領得全
    部薪資，期間天發公司僅陸續發給伊零星的薪水，伊實際領得薪資為二十八萬元
    ，天發公司尚欠伊約三個月的薪資，甲○○有告訴伊其未領到薪水等情無訛，且
    提出天發公司寄發之扣繳憑單一份為證，其上記載劉建良薪資給付總額為四十四
    萬元，復有財政部臺灣省中區國稅局八十七年度綜合所得稅核定通知書、領薪清
    冊各一紙附卷足稽，而被告上開辯稱其自告訴人薪資中核扣車禍損害賠償費用一
    萬二千元等情，已為告訴人在本院審理中所不否認，但陳稱：被告未發給伊八十
    七年四月至九月的薪資，除扣除上揭損害賠償費用一萬二千元外，被告亦應再給
    付伊九萬三千元之薪水等語，另被告並無法提出證據證明前揭告訴人常向天發公
    司預借現金之事，且參酌被告提出之領薪清冊上僅於八十七年四至六月份有告訴
    人之簽名，同年七月至九月份有登載薪資金額，但未見告訴人之簽名，然其他員
    工除薪資數額外，均有蓋章等情，倘告訴人確有領取薪資，何以告訴人未在領薪
    清冊上簽名或蓋章，足見被告除核扣上述賠償費用一萬二千元外，並未支付薪資
    餘款九萬三千元予告訴人，是被告上開辯詞，要屬卸責之詞，不足採信，其事證
    明確，犯行洵堪認定。
二、按營利事業填報「各類所得扣繳暨免扣繳憑單」，乃附隨其業務而製作，為業務
    上所掌文書，此種扣繳憑單內容如有不實，而足生損害於公眾及他人，即係犯業
    務上登載不實文書之罪名（最高法院七十年度第九次刑事庭會議決議參照）；又
    被告明知未支付告訴人八十七年七月至九月份之薪資，竟虛偽填載業務上作成之
    扣繳憑單及營利事業所得稅結算申報書，並持向稅捐機關申報稅捐之行為，係犯
    刑法第二百十六條、第二百十五條之行使業務上登載不實文書罪，其從事業務之
    人，明知為不實事項，而登載於其業務上作成文書之低度行為，應為行使從事業
    務之人，明知為不實事項，而登載於其業務上作成文書之高度行為所吸收，不另
    論罪。爰審酌被告犯罪動機、目的、手段、未生逃漏稅捐事實及犯罪後未能坦承
    犯行等一切情狀，量處如主文所示之刑，並諭知易科罰金之折算標準。公訴意旨
    另以被告涉有稅捐稽徵法第四十一條以不正當方法逃漏稅捐罪嫌云云。惟查，被
    告雖虛列告訴人八十七年度六月至九月份之薪資計十萬五千元，但依本院向財政
    部臺灣省中區國稅局臺中市分局函查結果：天發公司因逾期未提示帳證，依所得
    稅法第八十三條規定按同業利潤標準核定其所得額為三八四七七七元，共計剔除
    成本費用一一六一八三元，又天發公司虛列甲○○八十七年七月至九月薪資計十
    萬五千元倘經判決確定，因本分局上開剔除金額業高於虛報薪資金額，致難謂有
    逃漏稅捐情事，此有該局九十年八月二十七日以中區國稅中市密字第０九０００
    三０九九九號函文一份在卷可稽，顯見被告上揭行使業務上登載不實事項文書之
    行為，並未生逃漏稅捐之情事，核未構成上述稅捐稽徵法第四十一條以不正當方
    法逃漏稅捐之犯罪，惟因檢察官以之與前開論處罪刑部分有裁判上一罪關係，故
    本院不另為無罪之諭知，附此敘明。
據上論斷，應依刑事訴訟法第二百九十九條第一項前段，刑法第二百十六條、第二百
十五條、第四十一條第一項前段，罰金罰鍰提高標準條例第一條前段、第二條，判決
如主文。
中     華     民     國      九十一         年      十    月   二十一   日
                                臺灣臺中地方法院刑事第一庭
                                    法  官  楊  曉  惠
右正本證明與原本無異。
如不服本判決，應於判決送達後十日內向本院提出上訴狀，上訴於臺灣高等法院臺中
分院( 須附繕本 )。
                                    書記官
中     華     民     國      九十一         年      十    月   二十一   日
附錄論罪法條
刑法第二百十六條
行使第二百十條至第二百十五條之文書者，依偽造、變造文書或登載不實事項或使登
載不實事項之規定處斷。
刑法第二百十五條
從事業務之人，明知為不實之事項，而登載於其業務上作成之文書，足以生損害於公
眾或他人者，處三年以下有期徒刑、拘役或五百元以下罰金。
